臺灣板橋地方法院刑事判決　　　　　　　99年度訴字第1442號
公　訴　人　臺灣板橋地方法院檢察署檢察官
被　　　告　洪舜源
選任辯護人　法律扶助基金會吳國輝律師
上列被告因搶奪案件，經檢察官提起公訴（99年度偵字第2934號
），本院判決如下：
    主  文
洪舜源意圖為自己不法之所有，而搶奪他人之動產未遂，累犯，
處有期徒刑捌月；並應於刑之執行完畢或赦免後，令入相當處所
，施以監護貳年。
    事  實
一、洪舜源前於民國88年間因違反懲治盜匪條例案件，經臺灣士
    林地方法院以88年度訴字第58號判處有期徒刑7 年確定；又
    於89年間因違反懲治盜匪條例案件，經臺灣高等法院以89年
    度上更一字第760 號判處有期徒刑1 年10月確定；乃入監接
    續執行，於96年11月20日執行徒刑完畢（於本案構成累犯）
    。
二、洪舜源前因車禍造成腦傷而罹患「器質性腦症候群」，以致
    其辨識行為違法及依其辨識而行為之能力均顯著減低，仍意
    圖為自己不法之所有，基於搶奪之犯意，於99年1 月17日下
    午5 時37分許，騎乘其所有但未懸掛車牌之車牌號碼870-CG
    E 號普通重型機車，行經臺北三重巿（現改制為新北巿三重
    區○○○街與五華街口時，見黃秋適在該處購買蔥油餅，
    即騎乘機車自後方接近黃秋，趁黃秋疏於防備之際，猝
    然徒手搶奪黃秋手執之GUCCI 牌手提包1 個，惟黃秋查
    覺後旋緊抓該手提包而與洪舜源發生拉扯，恰陳德裕騎乘機
    車行經該處，見狀立即騎車撞倒洪舜源騎乘之上開機車，並
    將洪舜源壓制在地，復經警據報到場查獲，洪舜源始未搶得
    任何財物。
三、案經臺北縣政府警察局（現改制為新北巿政府警察局）三重
    分局移請臺灣板橋地方法院檢察署檢察官偵查起訴。
    理  由
一、按被告以外之人於審判外之言詞或書面陳述，除法律有規定
    者外，不得作為證據；被告以外之人於偵查中向檢察官所為
    之陳述，除顯有不可信之情況者外，得為證據；被告以外之
    人於審判外之陳述，雖不符刑事訴訟法第159 條之1 至第15
    9 條之4 之規定，而經當事人於審判程序同意作為證據，法
    院審酌該言詞陳述或書面陳述作成時之情況，認為適當者，
    亦得為證據；當事人、代理人或辯護人於法院調查證據時，
    知有刑事訴訟法第159 條第1 項不得為證據之情形，而未於
    言詞辯論終結前聲明異議者，視為有前項之同意，刑事訴訟
    法第159 條第1 項、第159 條之1 第2 項、第159 條之5 分
    別定有明文。查本案以下所引各項證據，均經檢察官於審判
    程序中同意作為證據（見本院100 年3 月10日審判筆錄第2
    頁），而被告洪舜源及其辯護人對於證據能力部分亦均表示
    「沒有意見」、「不爭執」等語（見本院100 年3 月10日審
    判筆錄第2 頁），復未於本案言詞辯論終結前聲明異議，則
    本院審酌被害人黃秋及證人陳德裕於偵查中之證述皆係經
    檢察官告知具結義務及偽證處罰後具結所為，且上開證據核
    無違法取證或證明力顯然過低之情事，依各該陳述作成時之
    狀況，並無不適當或顯不可信之情形，自均得為證據。
二、經查：
  (一)上揭犯罪事實，業據被告於警詢、偵查中及本院審理時供承
    不諱（見臺灣板橋地方法院檢察署99年度偵字第2934號偵查
    卷第16至18頁、第38至39頁、本院100 年3 月10日審判筆錄
    第7 頁），並經被害人黃秋、證人陳德裕於警詢及偵查中
    證述明確（見同上偵查卷第20至25頁、第43至45頁），復有
    臺北縣政府警察局三重分局扣押筆錄、扣押物品目錄表、贓
    物認領保管單各1 份及採證照片13張附卷可稽（見同上偵查
    卷第6 至8 頁、第27之1 至34頁），足認被告自白確與事實
    相符，堪值採信。
  (二)又被告辯稱：伊有精神疾病，曾去三軍總醫院及亞東醫院就
    診，伊之情緒一直很激動、不穩定等語。而被告前於83年間
    曾因車禍以致受有頭部外傷合併腦挫傷等傷害，而至國防醫
    學院三軍總醫院住院治療，此經本院依職權向該醫院函詢屬
    實，並有該院99年9 月27日院三醫勤字第0990015078號函暨
    所附之病歷影本各1 份在卷足憑（附於本院卷）；嗣本院再
    檢附上開病歷資料，囑託亞東紀念醫院鑑定被告於本案案發
    時之精神狀況，經該院檢視前述病歷資料，並對被告進行會
    談及施以智力測驗、視動協調測驗後，發現被告之臨床表現
    有思考迴繞，衝動性高，情緒控制不佳，認知功能退化，思
    考固著僵化等症狀，又有嚴重腦傷病史，其心智功能之症狀
    在時間上亦與腦傷一致，故診斷為「器質性腦症候群」，亦
    即因頭部外傷傷害腦部，致其認知功能已有明顯退化，相關
    之衝動控制與判斷力亦受到明顯影響，其雖可知道搶奪係違
    法行為，但在日常生活中或藥物影響下，需統合思考時，即
    難以理解及控制行為，是在本案中，被告有因其心智缺陷，
    致其辨識行為違法及依其辨識而行為之能力顯著減低之情形
    ，此有該院99年10月13日亞醫精字第0992930116號函附之精
    神鑑定報告書1 份在卷可佐（附於本院卷），足見被告確因
    車禍造成腦傷而罹患「器質性腦症候群」，以致其辨識行為
    違法及依其辨識而行為之能力均顯著減低，而違犯本案搶奪
    罪行。
  (三)綜上所述，本案事證明確，被告犯行堪以認定，應予依法論
    罪科刑。
三、核被告所為，係犯刑法第325 條第1 項之搶奪罪。被告因車
    禍造成腦傷而罹患「器質性腦症候群」，以致其辨識行為違
    法及依其辨識而行為之能力均顯著減低，而違犯本案搶奪罪
    行，爰依刑法第19條第2 項規定減輕其刑。被告雖已著手於
    搶奪行為之實行，惟未生取得財物之既遂結果，其犯罪仍屬
    未遂階段，爰依刑法第25條第2 項規定按既遂犯之刑減輕之
    。被告前於88年間因違反懲治盜匪條例案件，經臺灣士林地
    方法院以88年度訴字第58號判處有期徒刑7 年確定；又於89
    年間因違反懲治盜匪條例案件，經臺灣高等法院以89年度上
    更一字第760 號判處有期徒刑1 年10月確定；乃入監接續執
    行，於96年11月20日執行徒刑完畢，此有臺灣高等法院被告
    前案紀錄表1 件在卷足憑，其於5 年內故意再犯本案有期徒
    刑以上之罪，為累犯，應依刑法第47條第1 項規定加重其刑
    ，並先加後遞減之。爰審酌被告騎乘機車對被害人行搶，雖
    因被害人反抗及路人協助制伏而未搶得任何財物，但已足以
    危害他人生命、身體之安全，且嚴重影響社會治安，兼衡其
    犯罪動機、目的、手段以及犯罪後坦承犯行之態度等一切情
    狀，量處如主文所示之刑，以資懲儆。
四、末查，被告係因車禍造成腦傷以致影響其認知功能及衝動控
    制與判斷力，業如前述，又其前即曾以相類手法強取他人財
    物而遭法院判處上開徒刑，於執行徒刑完畢後復再違犯本案
    ，顯見其並未透過規則治療控制病情，因認其有再犯之虞，
    爰依刑法第87條第2 項前段、第3 項之規定，併諭知其應於
    刑之執行完畢或赦免後，令入相當處所，施以監護2 年。
據上論斷，應依刑事訴訟法第299 條第1 項前段，刑法第325 條
第1 項、第19條第2 項、第25條、第47條第1 項、第87條第2 項
前段、第3 項，判決如主文。
本案經檢察官吳孟竹到庭執行職務。
中    華    民    國   100    年    3     月    31    日
                  刑事第六庭審判長法  官  戴嘉清
                                  法  官  林晏鵬
                                  法  官  王瑜玲
以上正本證明與原本無異
如不服本判決應於送達後10日內向本院提出上訴狀
                                  書記官  林君縈
中    華    民    國   100    年    3     月    31    日
附錄本案論罪科刑法條全文：
中華民國刑法第325條
（普通搶奪罪）
意圖為自己或第三人不法之所有，而搶奪他人之動產者，處6 月
以上5 年以下有期徒刑。
因而致人於死者，處無期徒刑或7 年以上有期徒刑，致重傷者，
處3 年以上10年以下有期徒刑。
第 1 項之未遂犯罰之。